【裁判字號】    98,交易,284
【裁判日期】    980831
【裁判案由】    過失傷害
【裁判全文】
臺灣臺北地方法院刑事判決             98年度交易字第284號
公  訴  人  臺灣臺北地方法院檢察署檢察官
被      告  乙○○
輔  佐  人
即被告之兄  丙○○
上列被告因過失傷害案件，經檢察官提起公訴（98年度調偵字第
516號），本院判決如下：
    主  文
乙○○因過失傷害人，處拘役參拾日，如易科罰金，以新臺幣壹
仟元折算壹日。
    事  實
一、乙○○於民國97年8月30日下午4時55分許，駕駛車牌號碼
    5828-BB號自小客車，沿臺北市○○區○○路北往南方向行
    駛，行經臺北市○○區○○路與龍江路120巷無號誌之交岔
    路口時，本應注意汽車行駛時，駕駛人應注意車前狀況，並
    隨時採取必要之安全措施，且行經無號誌之交岔路口時，應
    減速慢行，作隨時停車之準備，且依當時客觀情況，亦無不
    能注意情事，竟疏未注意，適有甲○騎乘性質上屬於慢車之
    自行車沿臺北市○○區○○路120巷之支線道西往東方向行
    駛，欲穿越臺北市○○區○○路與龍江路120巷交岔路口，
    而疏未注意、未暫停讓行駛於上開幹線道之乙○○所駕車輛
    先行，乙○○駕駛之5828-BB號自小客車前車頭保險桿處遂
    撞及甲○騎乘之自行車左側車身，甲○因而摔向乙○○所駕
    自小客車前擋風玻璃後向前倒地，受有左脛骨骨折、頭部撕
    裂性傷口等傷害，乙○○於有偵查犯罪權限之臺北市政府警
    察局交通警察大隊中山分隊員警陳振忠獲報到場處理時，當
    場承認為肇事人，而於上開犯罪發覺前自首而接受裁判。
二、案經甲○訴由臺灣臺北地方法院檢察署檢察官偵查起訴。
    理  由
一、證據能力之判斷：
    (一)查本件被告乙○○所為不利於己之陳述，並無出於強暴、
      脅迫、利誘、詐欺、疲勞訊問、違法羈押或其他不正之方
      法，亦非違反法定障礙事由經過期間不得訊問或告知義務
      之規定而為，依刑事訴訟法第156條第1項、第158條之2規
      定，應認其有證據能力。
    (二)證人甲○於審判外之陳述，檢察官、被告於本院調查證據
      時，並未於言詞辯論終結前聲明異議，本院審酌該等供述
      證據作成時之情況，認為適當，且亦無其他違背法定程序
      而取證之情形，依刑事訴訟法第159條之5規定、第158 條
      之4反面解釋，自有證據能力。
    (三)再查，又本件認定犯罪事實所憑之供述及非供述證據（如
      後所述），均無違反法定程序而取得之情形，且供述證據
      部分亦未經當事人於言詞辯論終結前聲明異議，本院審酌
      此等供述證據作成時之情況，認為適當，是依刑事訴訟法
      第158 條之4反面規定、159條之5規定，自均有證據能力
      。
二、訊之被告乙○○固不諱言有於97年8月30日下午4時55分許，
    駕駛車牌號碼5828-BB號自小客車，沿臺北市○○區○○路
    北往南方向行駛，並於臺北市○○區○○路與龍江路120 巷
    交岔路口撞及告訴人騎乘自行車左側車身，告訴人因而摔向
    乙○○所駕自小客車前擋風玻璃後向前倒地，受有左脛骨骨
    折、頭部撕裂性傷口等傷害等情，惟矢口否認有何過失傷害
    犯行，辯稱：伊已盡必要之注意並採取必要之安全措施，係
    告訴人與同行友人嬉戲而逕自衝出巷口，見到伊車輛後向右
    閃避再往左切至伊車輛前面，伊有迅速煞車因應，是本件車
    禍之發生，應全係告訴人有支線道車未讓幹線道車先行之過
    失所致云云。經查：
    (一)被告乙○○於97年8月30日下午4時55分許，駕駛車牌號碼
      5828 -BB號自小客車，沿臺北市○○區○○路北往南方向
      行駛，行經臺北市○○區○○路與龍江路120巷無號誌之
      交岔路口時，適有告訴人騎乘自行車沿臺北市○○區○○
      路120巷之支線道西往東方向行駛，欲穿越臺北市○○區
      ○○路與龍江路120巷交岔路口，被告駕駛之5828-BB號自
      小客車前車頭保險桿處撞及告訴人騎乘之自行車左側車身
      ，告訴人因而摔向乙○○所駕自小客車前擋風玻璃後倒地
      ，受有左脛骨骨折、頭部撕裂性傷口等傷害等情，業據被
      告、證人即告訴人甲○分別供、證述屬實，並有卷附道路
      交通事故現場圖（見他卷第29頁）、道路交通事故調查報
      告表(一)、(二)（見他卷第34、35頁）、道路交通事故補充資
      料表（見他卷第30頁）、現場照片47幀（見他卷第38頁至
      43頁、本院卷第38頁至61頁）、長庚紀念醫院診斷證明書
      （見他卷第15、16頁）等可資佐證，此部分事實可堪認定
      。
    (二)被告雖辯稱：伊已盡必要之注意並採取必要之安全措施，
      並有迅速煞車因應云云，然查，依卷附道路交通事故現場
      圖、臺北市政府警察局中山分局交通分隊道路交通事故補
      充資料表、現場照片所示，被告所駕車牌號碼5828-BB號
      自小客車之前車頭保險桿左側鄰近牌照懸掛處、引擎蓋及
      左前擋風玻璃等處均有明顯之撞擊、破損痕跡，另告訴人
      騎乘之自行車左前把手、座墊左後方亦有明顯之摩擦、破
      損痕跡，於被告所駕自小客車前方3.9公尺處有告訴人之
      血跡、告訴人騎乘自行車則在被告所駕自小客車前方20.8
      公尺處，顯見被告駕駛之5828-BB號自小客車係車頭保險
      桿處撞及告訴人騎乘之自行車左側車身，告訴人更因而摔
      向乙○○所駕自小客車前擋風玻璃，且告訴人於遭受撞擊
      後再向前於被告所駕自小客車車頭3.9公尺處落地，自行
      車更於遭碰撞後向前滑行達20.8公尺等情屬實，訊之被告
      亦不諱言：「我車之左前保險桿就與腳踏車之左側車身碰
      撞，後人彈上我車子引擎蓋，再撞上我左前擋風玻璃而肇
      事。」等語（見他卷第32頁）明確，依上述車輛損壞、告
      訴人及其自行車落地、倒放情形觀之，顯見告訴人於橫向
      遭受被告所駕車輛撞及後，更受告訴人之車輛行進間之相
      當速度帶向引擎蓋並撞及左前擋風玻璃後再向前落地，告
      訴人騎乘之自行車更遭撞往遠處，則被告車輛於撞及告訴
      人自行車之際，顯非處於完全煞車停止之狀態，且被告於
      穿越上開無號誌之交岔路口時，亦顯未減速慢行，作隨時
      停車之準備，對此被告辯稱：伊係突然發現120巷西向東
      一部腳踏車衝出來，發現時馬上煞車，但已來不及云云（
      見他卷第32頁、本院98年6月11日準備程序筆錄），即非
      可採；再觀諸現場照片及道路交通事故現場圖所示，被告
      係沿龍江路北往南方向行駛，且行駛時係靠近分向限制線
      行駛，距離分向限制線僅1公尺，龍江路北往南車道單向
      路寬又達7.3公尺，衡情被告於行經龍江路與龍江路120巷
      時，自非不能注意龍江路120巷西往東方向欲進入該交岔
      路口之車輛，且當時天候晴、有日間自然光線、路面鋪裝
      正常、視距良好，亦據道路交通事故調查報告表(一)填載明
      確，是被告仍未注意車輛前方有告訴人騎乘之自行車出現
      並及時採取煞車閃避等必要之安全措施，其有過失自明，
      本院函請臺北市交通事件裁決所鑑定結果，亦認被告有行
      經無號誌路口未減速慢行之過失情節，有臺北市車輛行車
      事故鑑定委員會98年7月23日鑑定意見書在卷可稽（附於
      本院卷）；至被告於臺北市政府警察局交通警察大隊中山
      分隊員警譚榮生製作道路交通事故現場圖時雖陳稱：當時
      有一輛遊覽車違規停放於龍江路與龍江路120巷口之西北
      角云云，有道路交通事故現場圖可稽，訊之證人即告訴人
      於警詢時亦不諱言左方有大型遊覽車（車號不詳）擋住視
      線等語（見他卷第31頁），惟縱令確有被告所稱遊覽車違
      規停放之情，然觀諸道路交通事故現場圖所示，被告所駕
      車輛與告訴人騎乘自行車撞擊位置已在龍江路與龍江路12
      0巷交岔路口之南側，距離被告所指遊覽車違規停放位置
      達9.2公尺以上，是被告之注意能力，顯不致因有其所指
      之遊覽車違規停放情形而受影響。綜上，被告就本件車禍
      之發生確有過失，且其過失與告訴人所受上開傷害間亦有
      因果關係，已堪認定。
    (三)又查，觀諸道路交通事故現場圖、現場照片所示，本件車
      禍事故發生時，被告所駕自小客車前半車身已不在龍江路
      與龍江路120巷交岔路口之範圍內，而業進入龍江路北向
      南車道、即將完成其穿越交岔路口之行為，換言之，告訴
      人是否係直向穿越道路中線而竟遭被告所駕車輛撞及，抑
      有與被告所駕車輛爭道行駛之行為，允非無疑；再查，龍
      江路為幹線道，龍江路120巷為支線道、並設有停車再開
      標誌等情，有卷附道路交通事故調查報告表(一)、現場照片
      可稽，是行駛於龍江路120巷之車輛於進入龍江路與龍江
      路120巷交岔路口時，依道路交通標誌標線號誌設置規則
      第58條第1項規定，必需停車觀察，認為安全時方得再開
      ；然訊之證人即告訴人於警詢、偵訊及本院審理時均證稱
      ：「我當時是在注意右方的機車，見左方有大型遊覽車（
      車號不詳）擋住視線，當我轉頭再看左方時，我左腳就被
      沿龍江路北向南一部5828-BB的車之前保險桿碰撞。」「
      我往左轉頭看約2秒左右就被撞了。」「（你過馬路之前
      有看到小客車從你左手邊開過來？）我不是很確定，我只
      是大概看一下，但是右邊我確定是沒有車。左邊的狀況我
      只有瞄一下。」「當時我是直接正前方看，兩方都會看到
      ，我是看到右邊有來車，但是我沒有看到左邊有來車，顯
      示左邊來車還有一段距離。」等語（見他卷第21頁、第33
      頁、本院98年8月20日審判筆錄），是告訴人並未停車觀
      察，認為安全時始再行駛，致未注意到被告所駕車輛沿幹
      線道亦欲進入交岔路口之情形，已堪認定，告訴代理人李
      之聖律師於臺北市車輛行車事故鑑定委員會召開會議時陳
      稱：告訴人之自行車有先在路口前停止，並左右觀望確定
      無來車後才繼續往前行進云云（見卷附臺北市車輛行車事
      故鑑定委員會98年7月23日鑑定意見書），核屬傳聞證言
      ，且與告訴人親身經歷所為證言不符，顯非可採；雖被告
      所駕車輛亦無於行經交岔路口時減速慢行，作隨時停車之
      準備，已如前述，然縱令如此，告訴人亦非不能注意被告
      所駕車輛沿幹線道駛入上開交岔路口之情形，是告訴人於
      進入龍江路與龍江路120巷之交岔路口時，顯亦未注意幹
      線道車輛，並暫停讓行駛於幹線道之乙○○所駕車輛先行
      ，告訴人對於本件車禍之發生及其所受傷害，與有過失，
      同堪認定。至被告及其輔佐人另辯稱告訴人係騎車時轉頭
      與其友人嬉戲始未注意路況，並請求傳訊告訴人之友人云
      云，然訊之告訴人業明確否認有於通過上開交岔路口時轉
      頭與友人嬉戲之情，陳稱已於2、3個路口前即與其他同學
      分手，伊係1 人騎乘自行車等語（見本院98年8月20日審
      判筆錄）明確，況訊之被告亦不諱言伊係看到告訴人轉頭
      看後面，好像是在跟同學打招呼等語（同上審判筆錄），
      無從認確有所指告訴人與友人嬉戲之情，是被告上開辯解
      ，不過係臆測之詞，自無傳訊告訴人之友人之必要，亦此
      敘明。
    (四)綜上所述，本件事證明確，被告犯行堪以認定，應依法論
      科。
三、按行經無號誌之交岔路口，均應減速慢行，作隨時停車之準
    備，且汽車行駛時，駕駛人應注意車前狀況及兩車併行之間
    隔，並隨時採取必要之安全措施，道路交通安全規則第93條
    第1項第2款、第94條第4項定有明文。核被告所為，係犯刑
    法第284條第1項前段之過失傷害罪，被告上開犯罪後，於該
    管公務員發覺前，向獲報到場處理之臺北市政府警察局交通
    警察大隊中山分隊員警陳振忠當場承認為肇事人，而於上開
    犯罪發覺前自首而接受裁判，有卷附臺北市○○○○○道路
    交通事故肇事人自首情形紀錄表、臺北市政府警察局中山分
    局交通分隊交通事故談話紀錄表可稽，爰依刑法第62條前段
    規定減輕其刑。茲審酌：(1)被告素無前科，品行尚稱良好，
    有臺灣高等法院被告前案紀錄表1份在卷可稽；(2)告訴人所
    受傷害之情形；(3)被告過失之情節及告訴人與有過失之情節
    ；(4)被告與告訴人雖有意協商和解，然和解金額不偕致無法
    成立，另被告否認犯行，其犯罪後之態度等一切情狀，量處
    如主文所示之刑，並諭知易科罰金之折算標準。
據上論斷，應依刑事訴訟法第299條第1項前段，刑法第284條第1
項前段、第62條前段、第41條第1項前段，刑法施行法第1條之1
第1項、第2項前段，判決如主文。
本案經檢察官簡逸薇到庭執行職務
中    華    民    國    98    年    8     月    31    日
                  刑事第六庭  法  官  張永宏
以上正本證明與原本無異。
如不服本判決應於收受送達後10日內向本院提出上訴書狀，並應
敘述具體理由；其未敘述上訴理由者，應於上訴期間屆滿後20日
內向本院補提理由書（均須按他造當事人之人數附繕）「切勿逕
送上級法院」。
                              書記官  江虹儀
中    華    民    國    98    年    8     月    31    日
附錄：本件論罪科刑法條全文
中華民國刑法第284條
因過失傷害人者，處6月以下有期徒刑、拘役或5百元以下罰金，
致重傷者，處1年以下有期徒刑、拘役或5百元以下罰金。
從事業務之人，因業務上之過失傷害人者，處1年以下有期徒刑
、拘役或1 千元以下罰金，致重傷者，處 3 年以下有期徒刑、
拘役或2千元以下罰金。


司法院資訊處製作；財團法人民間司法改革基金會備份。
